臺灣高等法院臺中分院刑事裁定　　　　 96年度毒抗字第102號
抗　告　人　臺灣臺中地方法院檢察署檢察官
被　　　告　甲○○
上列抗告人因違反毒品危害防制條例案件，經檢察官聲請強制戒
治，不服臺灣臺中地方法院中華民國95年11月20日第一審裁定（
95年度毒聲更字第22號，聲請案號：臺灣臺中地方法院檢察署95
年度聲戒字第817 號、95年度毒偵字第3218號），提起抗告，本
院裁定如下：
    主  文
抗告駁回。
    理  由
一、本件抗告意旨略以：本件被告有繼續施用毒品傾向證明書雖
    漏未詳細記載判定被告有繼續施用毒品傾向之理由，但此僅
    為評估者之單純行政疏漏，致上開有無繼續施用毒品傾向證
    明書之格式不合，是依其性質，應得類推適用刑事訴訟法第
    161條第2 項或民事訴訟法第121條之規定，由本署檢察官另
    行通知負責評估之醫師詳細補行填載理由，已補正上開疏漏
    。被告既係自95年5 月間即已開始施用第一、二級毒品，至
    同年7月16日止，已達2月之久，而依臺灣臺中看守所附設勒
    戒所出具之有無繼續施用傾向證明書亦指出，被告在觀察勒
    戒期間仍有可能有藥物戒斷症狀，其臨床症候高達35分，顯
    示其身體對於毒品仍有高度依賴性，是本件有繼續施用毒品
    傾向證明書雖有上開未填載理由之疏失，惟依上事證所示，
    亦足證被告有反覆施用第一、二級毒品之習性，其日後繼續
    施用毒品之可能性甚高等語。
二、原裁定意旨略以：依照臺灣臺中看守所 95年8月29日中所坤
    衛字第0951200456號函附之「有無繼續施用毒品傾向評估標
    準紀錄表」所載，被告之「【人格特質】：毒品犯罪相關司
    法紀錄2筆，每筆10分，得20分；其他犯罪相關紀錄1筆，每
    筆2分，得2分。【臨床徵候】：戒斷症狀得10分；多重藥物
    使用得10分；注射使用無得分；使用期間超過1 年得10分；
    情緒及態度略差得5 分。【環境相關因素】：社會功能良好
    無得分；支持系統分居或離婚得2 分，總計59分，綜合判斷
    後被告為有繼續施用毒品傾向。」等語。惟查，被告經評估
    後既僅得59分，依上開「有無繼續施用毒品傾向評估標準評
    分說明手冊」內之規定，需由評分者再做整體評估後決定，
    若判定為有繼續施用毒品傾向，需加註理由；然而，本件判
    定者最後認被告有繼續施用毒品傾向，卻未於證明書上詳細
    說明其理由，已失判斷之依據，是聲請人所為上開聲請，尚
    屬無據，自應予駁回。
三、按依據司法院89年12月26日（89）院台廳刑壹字第28888 號
    函所檢送法務部及行政院衛生署共同修正之「有無繼續施用
    毒品傾向評分標準評分說明手冊」，其評估項目分為「人格
    特質」、「臨床徵候」、「環境相關因素」三大項，其判定
    原則為：(1)總分60分以上判定為有繼續施用毒品傾向；(2)50
    分以下判定為無繼續施用毒品傾向；(3)51至59分由判定者再
    做整體評估後決定，若判定為有繼續施用毒品傾向需加註理
    由；(4)情形特殊之個案，在認為依上述分數判定原則不合適
    時，可依據實際之狀況詳實註明判定之理由，另為判定有或
    無繼續施用毒品傾向。次按刑事訴訟法第161 條已於民國91
    年2月8日修正公布，其第1 項規定：檢察官就被告犯罪事實
    ，應負舉證責任，並指出證明之方法。因此，檢察官對於起
    訴之犯罪事實，應負提出證據及說服之實質舉證責任。倘其
    所提出之證據，不足為被告有罪之積極證明，或其指出證明
    之方法，無從說服法院以形成被告有罪之心證，基於無罪推
    定之原則，自應為被告無罪判決之諭知。
四、經查：本件被告經評估後既僅得59分，依上開「有無繼續施
    用毒品傾向評估標準評分說明手冊」內之規定，需由評分者
    再做整體評估後決定，若判定為有繼續施用毒品傾向，需加
    註理由。而原卷附「有無繼續施用毒品傾向證明書」末「詳
    細說明」欄全部空白，未加註任何說明，無從得知判定者有
    無再做整體評估後決定「有繼續施用毒品傾向」及其整體評
    估之內容及其依據，無法使原審形成被告有繼續施用毒品傾
    向之心證，原審認其已失判斷之依據，駁回抗告人之聲請，
    核無違誤。又抗告人嗣後雖通知負責評估之醫師詳細補行填
    載理由，惟本院僅能就原審裁定是否違誤加以審酌，是本件
    漏未詳細記載判定被告有繼續施用毒品傾向理由之瑕疵，無
    從補正，抗告人雖提出臺灣臺中看守所附設勒戒處前於95年
    8月16日出具之證明書影印本詳細說明欄有補載理由，惟無
    記載人之簽名或蓋章，縱令係嗣後通知負責評估之醫師詳細
    補行填載理由，仍不影響原裁定之合法正當，故本件抗告為
    無理由，應予駁回。
五、據上論斷，應依刑事訴訟法第412條，裁定如主文。
中　　華　　民　　國　　96　　年　　2 　　月 　14　　日
　　　　　　　　   刑事第六庭審判長 法　官  李 文 雄
　　　　　　　　　　　　　　　　　　法　官  邱 顯 祥
　　　　　　　　　　　　　　　　　　法　官  張 恩 賜
上列正本證明與原本無異。
不得再抗告。
                                    書記官  廖 次 芬
中　　華　　民　　國　　96　　年　　2 　　月 　15　　日
